【裁判字號】    88,上訴,4775
【裁判日期】    890131
【裁判案由】    懲治盜匪條例
【裁判全文】
臺灣高等法院刑事判決                          八十八年度上訴字第四七七五號
    上  訴  人
    即  被  告  甲○○
    選任辯護人  連耀霖律師
右上訴人因懲治盜匪條例案件，不服台灣板橋地方法院八十八年度訴字第一一八三號
，中華民國八十八年十月二十九日第一審判決（起訴案號：台灣板橋地方法院檢察署
八十八年度偵字第一五二二號），提起上訴，本院判決如左：
    主  文
原判決撤銷
甲○○意圖為自己不法所有，以強暴致使不能抗拒而取他人之物，處有期徒刑參年陸
月。
所得財物皮包壹只（內有新台幣肆佰元）應發還被害人乙○○。
    事  實
一、甲○○於民國（下同）八十八年一月七日上午七時二十分許，著黃色運動褲並口
    戴白色口罩，騎乘腳踏車途經台北縣蘆洲市○○街五七七巷六八號前，見學生乙
    ○○孤身步行於上學途中，竟認有機可趁，意圖為自己不法之所有，自乙○○後
    方將乙○○強推在地上，以強暴方法使乙○○無法抗拒，任令其強取乙○○右後
    褲袋的皮夾一只（內有新台幣（下同）四百元），得手後立即逃逸。嗣乙○○奔
    回家中向父親張文雄告知上情，張文雄即與乙○○返回現場找尋，旋在附近逮獲
    著黃色運動褲，口戴白色口罩，頭戴帽子一頂，並騎乘腳踏車之甲○○，嗣即報
    警處理。
二、案經台北縣警察局蘆洲分局報請臺灣板橋地方法院檢察署檢察官偵查起訴。
    理  由
一、訊據被告甲○○矢口否認有右揭犯行，辯稱：伊並未盜取被害人之財物，伊於當
    天上午七時三十分許，係騎自行車欲至蘆洲國中後面運動，不意途經光華路集善
    宮巷內即無故遭張文雄父子逮捕，並誣指為盜匪云云。惟查：右揭事實，業據被
    害人乙○○指訴：伊於當日早上步行前往學校上課，內有四百元之皮夾係放在伊
    右後褲袋內，伊步行至三民路五七七巷六八號前，甲○○自後方抱住伊，伊嚇一
    跳而轉身反抗，甲○○將伊推倒在地，伊趴在地上，甲○○即強取伊的皮夾，得
    手後，騎乘停在路旁之腳踏車往光華路方面離去，甲○○當時身著黃色運動褲，
    衣服花花的，口戴白色口罩，伊後來趕快回家，伊父親騎機車載伊沿途去找，就
    在光華路六十四巷口發現甲○○，甲○○的打扮仍一樣，只是多戴一頂帽子，伊
    父親抱住甲○○後，甲○○的口罩掉落在地，伊確定強盜伊的人就是甲○○，因
    為伊曾與甲○○反抗扭打等語綦詳，且於檢察官偵查中堅稱：「（是否認錯人）
    不會，我有與他拉扯，我能確定」等語（見偵查卷第三十二頁背面），核與證人
    張文雄證述：伊兒子乙○○被搶後跑回家告訴伊說被劫財並與強盜者發生扭打拉
    扯，伊即騎機車載兒子沿途找，騎至光華街四十六巷口時，伊兒子確認係甲○○
    無誤後告知伊，伊乃捉住甲○○，是時甲○○的口罩掉落於地，並逃跑，伊兒子
    就將甲○○抓至，伊兒子被搶後直至伊捉住甲○○，時間約僅十分鐘等情節相符
    ，並有現場圖一紙在卷可稽。再依前開證據以觀，被害人乙○○曾與被告發生扭
    打，衡情當無誤認之虞，且被害人乙○○指訴被告當時身著黃色運動褲，口戴白
    色口罩，並騎乘腳踏車等特徵，與被告被查獲時之特徵相符，亦足作為不利於被
    告之證據。至被告於被查獲時雖另戴有帽子一頂，然不排除係劫財後為掩人耳目
    而為，自不足據為其有利之認定。再本件固未在被告身上查獲贓物即皮夾一只或
    四百元，然被告被查獲時，事隔案發約有十分鐘，有如證人張文雄前開所述，是
    以被告非無從容時間將皮夾及其內財物藏匿或置放他處，尚難以本件未扣得強盜
    所得即遽認非被告所為。況原審法院囑託法務部調查局為被告甲○○與被害人乙
    ○○作測謊結果，認定：「甲○○稱其未搶奪乙○○之皮夾，經測試呈情緒波動
    之反應，應係說謊。乙○○稱其係遭甲○○搶奪皮夾，經測試無情緒波動之反應
    ，應未說謊」等語，有該局八十八年九月二十七日 (88) 陸三字第八八０六六六
    九一號鑑定通知書一紙在卷可稽。而測謊證據具有補強性法則，雖不得作為有罪
    判決之唯一證據，仍非無證據能力，易言之，前開經鑑定被害人未說謊及被告說
    謊之證據仍得供作裁判之佐證（最高法院八十八年台上字第二九三六號判決參照
    ），是以被告選任辯護人對於測謊之真實性生有爭議，自屬無據。此外，復有被
    告所有之口罩一只扣案可證。被告所辯，顯係卸責之詞，不足採信。本件事證明
    確，其犯行堪以認定。
二、被告自被害人乙○○後方將被害人強推在地，以強暴方法致使乙○○無法抗拒，
    任令其強取乙○○右後褲袋的皮夾一只（內有四百元），已足抑壓被害人之自由
    ，而達於不能抗拒之程度，是核被告所為，係犯懲治盜匪條例第五條第一項第一
    款之意圖為自己不法所有，以強暴致使不能抗拒而取他人之物罪。再被告偶因敝
    於私利，一時失察，劫取被害人內有四百元之皮夾一只，價值輕微，依其犯罪之
    特殊原因及環境因素予以觀察，在客觀上顯足以引起一般之同情，如仍宣告法定
    低度刑期，尤嫌過重，應依刑法第五十九條之規定減輕其刑。
三、原審予以論罪科刑，固非無見。惟查原判決主文罪名前記載「共同」字樣，與事
    實及理由矛盾，已有未合，且未參酌被告犯罪之情狀堪資憫恕，而依刑法第五十
    九條之規定減輕其刑，亦有未洽。被告上訴意旨，否認犯罪，雖無理由，但查原
    判決既有上開可議，自應予撤銷改判。爰審酌被告之品行、犯罪動機、目的、手
    段、所生之危害及犯罪後態度等一切情狀，量處有期徒刑三年六月。被告強盜所
    得財物皮包一只（內有四百元），雖未扣案，但無證據證明業已費失而不存在，
    自應為發還被害人之諭知。
據上論斷，應依刑事訴訟法第三百六十九條第一項、第三百六十四條、第二百九十九
條第一項前段、懲治盜匪條例第五條第一項第一款、第七條第一項、第八條、刑法第
五十九條，判決如主文。
本案經檢察官錢漢良到庭執行職務。
中      華      民      國    八十九    年      一      月    三十一    日
                              臺灣高等法院刑事第六庭
                      審判長法  官  陳  春  秋
                                        法  官  梁  力  求
                                        法  官  高  明  哲
右正本證明與原本無異。
如不服本判決應於收受送達後十日內向本院提出上訴書狀，其未敘述上訴之理由者並
得於提起上訴後十日內向本院補提理由書（均須按他造當事人之人數附繕本）。
                                        書記官  李  垂  福
中      華      民      國    八十九    年      二      月      一      日
附錄：本案論罪科刑法條全文
懲治盜匪條例第五條：
有左列行為之一者，處無期徒刑或七年以上有期徒刑：
一、意圖為自己或第三人不法所有，以強暴、脅迫、藥劑、催眠術或他法，致使不能
    抗拒，而取他人之物或使其交付者。
二、發掘墳墓而盜取殮物者。
三、藏匿或包庇盜匪者。
前項第一款之未遂犯罰之。
預備犯第一項第一款之罪者，處一年以下有期徒刑。
懲治盜匪條例第七條：
盜匪所得之財物，應發還被害人。
因前項財物變得之財產利益，除應抵償被害人者外，得沒收之。


司法院資訊處製作；財團法人民間司法改革基金會備份。
